【裁判字號】    96,簡上,643
【裁判日期】    970416
【裁判案由】    清償借款
【裁判全文】
臺灣臺北地方法院民事判決             96年度簡上字第643號
上  訴  人  丙○○
兼 上1  人
訴訟代理人  乙○○
                      寄新竹市○○街41號
被 上訴 人  元誠第一基金資產管理股份有限公司
法定代理人  甲○○
訴訟代理人  丁○○
            戊○○
上列當事人間請求清償借款事件，上訴人對於中華民國96年10月
30日本院臺北簡易庭96年度北簡字第6858號第一審判決提起上訴
，本院於97年4月2日言詞辯論終結，判決如下：
    主      文
原判決廢棄。
被上訴人在第一審之訴駁回。
第一、二審訴訟費用由被上訴人負擔。
    事實及理由
一、被上訴人起訴主張：上訴人乙○○於民國85年7 月16日向訴
    外人福灣企業股份有限公司（下稱福灣公司）購買車牌CL-
    2552號自小客車並辦理汽車貸款，由上訴人丙○○為連帶保
    證人，雙方簽訂附條件買賣契約書，約定分期價款新臺幣（
    下同）108 萬2290元，自85年8 月15日起至87年6 月15日止
    ，每月攤還本利2 萬7530元，最末1 期87年7 月15日攤還44
    萬9100元，總計24期。詎上訴人乙○○自85年11月30日起即
    未繳款，迭經催討，尚有本金23萬6695元帳款未還，嗣福灣
    公司於95年10月28日將上開債權讓與伊，爰以起訴狀繕本送
    達作為債權讓與通知，依附條件買賣關係及連帶保證法律關
    係，請求上訴人連帶如數給付等語。
二、上訴人則以：依訴外人福灣公司與上訴人乙○○間系爭買賣
    契約第10條約明應於87年7 月15日支付最末期款44萬9100元
    ，依民法第127 條第8 款規定，訴外人福灣公司對上訴人乙
    ○○之價金請求權於87年7 月14日即因時效完成而消滅，訴
    外人福灣公司於時效消滅後之95年10月28日始將對上訴人乙
    ○○之債權讓與被上訴人，上訴人自得以其對抗讓與人福灣
    公司之事由對抗被上訴人，上訴人遲至96年1 月30日始提起
    本件訴訟，請求權已罹於時效而消滅等語置辯。
三、原審為被上訴人勝訴之判決，命上訴人應連帶給付被上訴人
    23萬6695元，及自95年10月28日起至清償日止，按年息百分
    之五計算之利息。上訴人聲明不服，提起上訴。併聲明：(一)
    原判決廢棄。(二)被上訴人在第一審之訴駁回。被上訴人答辯
    聲明：上訴駁回。
四、兩造不爭執事實：
  (一)上訴人乙○○於85年7 月16日向訴外人福灣公司辦理汽車帶
    款，並以上訴人丙○○為連帶保證人，雙方簽訂附條件買賣
    契約書，約定分期價款108 萬2290元，自85年8 月15日起至
    87年6 月15日止，共24期，每月攤還本利2 萬7530元，最末
    1 期87年7月15日攤還44萬9100元。
  (二)上訴人乙○○自85年11月30日起即未正常繳款。
  (三)訴外人福灣公司於95年10月28日將上開債權讓與被上訴人，
    並以本件起訴狀繕本送達作為債權讓與通知。
五、本件爭點如下：
  (一)被上訴人請求權時效是否消滅？
  (二)上訴人尚欠本息若干？
六、法院之判斷：
  (一)被上訴人請求權時效是否消滅？
  1.按當事人在第二審不得提出新攻擊或防禦方法，但不許其提
    出顯失公平者，不在此限，此觀民事訴訟法第447 條第1 項
    第6 款規定即明。本件系爭買賣價金請求權若已罹於2 年時
    效而消滅，上訴人自得不附任何理由主張時效抗辯而拒絕給
    付，因第二審仍為事實審，如不許上訴人於上訴第二審法院
    後為主張，限制上訴人合法權利之行使，顯失公平，其抗辯
    應予審酌，故應許上訴人得於本院提出時效抗辯拒絕給付，
    以維護法律賦予之權益。故被上訴人主張依民事訴訟法第
    447 條第1 項規定，就上訴人之買賣價金請求權是否已罹於
    時效部分，上訴人於原審程序中未提出此一訴訟攻擊防禦方
    法，已不得於本院程序中提出云云，委無足取，合先敘明。
  2.被上訴人主張：上訴人乙○○於上開時間向訴外人福灣公司
    購買系爭自小客車並辦理汽車貸款，由上訴人丙○○為連帶
    保證人，雙方簽訂附條件買賣契約書，嗣上訴人乙○○自85
    年11月30日起即未繳款，迭經催討，尚有本金23萬6695元帳
    款未還等情，有附條件買賣契約書、臺灣桃園地方法院86年
    度票字第7948號本票裁定等件為憑（見原審卷第5 至6 頁、
    第8 頁），復為上訴人所不爭執，固應信為真。惟商人、製
    造人、手工業人所供給之商品及產物之代價，其請求權因2
    年間不行使而消滅；時效完成後，債務人得拒絕給付，民法
    第127 條第8 款及第144 條第1 項分別定有明文；又民法第
    127 條第8 款所謂商人所供給之商品代價，係指商人所供給
    其所從事營業項目之商品代價而言。查，本件訴外人福灣公
    司從事汽車銷售業務，以分期付款方式出售系爭自小客車予
    上訴人，出售與上訴人之貨品為自小客車，核屬商人就其所
    供給之商品之代價，則系爭貨款請求權應適用民法第127 條
    有關短期時效之規定。是被上訴人主張：上訴人乙○○係向
    訴外人名利公司購車，並向訴外人福灣公司辦理貸款，本件
    係借貸法律關係，並無適用短期消滅時效云云，即無可採。
  3.按債務人於受通知時，所得對抗讓與人之事由，皆得以之對
    抗受讓人，民法第299 條第1 項定有明文。查訴外人福灣公
    司於95年10月28日將上開債權讓與被上訴人，並以本件起訴
    狀繕本送達作為債權讓與通知，亦有債權讓與證明書、起訴
    狀及送達證書可稽（見原審卷第3 至4 頁、第7 頁、第9 至
    10 頁） ，依民法第297 條第1 項前段：「債權之讓與，非
    經讓與人或受讓人通知債務人，對於債務人不生效力」，是
    上開債權讓與對上訴人自生效力。又債權之讓與不過變更債
    權之主體，該債權之性質仍不因此有所變更，故因債權之性
    質所定之短期消滅時效，在債權之受讓人亦當受其適用（最
    高法院26年渝上字第1219號判例意旨參照）。本件被上訴人
    向訴外人福灣公司受讓之債權，既為商人供給商品之代價請
    求權，則民法第127 條第8 款之規定，當然在適用之列。本
    件被上訴人遲至96年1 月30日始具狀向本院提起本件給付貨
    款訴訟，有起訴狀上本院收文章戳可稽（見原審卷第3 頁）
    ，揆諸上開說明，顯已逾2 年之請求權時效期間，上訴人抗
    辯本件被上訴人之請求權業經時效消滅而拒絕給付，即為可
    取。
  (二)上訴人尚欠本息若干？
    本件上訴人主張民法第127 條短期消滅時效抗辯，既屬有據
    ，依民法第144 條第1 項規定，即得拒絕給付，故本院即無
    庸審酌上訴人尚積欠系爭車款本息若干，併此敘明。
七、綜上所述，上訴人抗辯，自屬可信，被上訴人主張為不足採
    。從而，被上訴人本於附條件買賣契約、連帶保證及債權讓
    與之法律關係，請求上訴人連帶給付，為無理由，不應准許
    。原審判命上訴人連帶給付被上訴人23
    萬6695元及自95年10月28日起至清償日止，按週年率5%計算
    之利息，並依職權為假執行之宣告，自有未洽。上訴意旨指
    摘原判決不當，求予廢棄改判，為有理由。自應由本院予以
    廢棄改判，如主文第2 項所示。
八、本件為判決之基礎已臻明確，兩造其餘之攻擊或防禦方法及
    證據，經本院斟酌後，認為均不足以影響本判決之結果，亦
    與本案爭點無涉，自無逐一詳予論駁之必要，併此敘明。
九、據上論結，本件上訴為有理由，依民事訴訟法第436 條之1
    第3項 、第450 條、第78條，判決如主文。
中    華    民    國    97    年    4     月    16    日
                  民事第五庭    審判長法  官  薛中興
                                      法  官  蔡如琪
                                      法  官  胡宏文
以上正本係照原本作成。
本判決不得上訴。
中    華    民    國    97    年    4    月     16    日
                                      書記官  曾寶生


司法院資訊處製作；財團法人民間司法改革基金會備份。
